【裁判字號】    98,上訴,4940
【裁判日期】    990223
【裁判案由】    公共危險
【裁判全文】
臺灣高等法院刑事判決                98年度上訴字第4940號
上  訴  人  臺灣板橋地方法院檢察署檢察官
被      告  甲○○
被      告  丙○○
選任辯護人  余西鈞律師
上列上訴人因被告公共危險案件，不服臺灣板橋地方法院98年度
訴字第1959號，中華民國98年9 月30日第一審判決（起訴案號：
臺灣板橋地方法院檢察署98年度偵字第5857、11341 號），提起
上訴，本院判決如下：
    主  文
上訴駁回。
    理  由
壹、程序方面
    被告以外之人於審判外之言詞或書面陳述，除法律有規定者
    外，不得作為證據。被告以外之人於偵查中向檢察官所為之
    陳述，除顯有不可信之情況者外，得為證據。公務員職務上
    製作之紀錄文書、證明文書，除顯有不可信之情況外，亦得
    為證據。又按被告以外之人於審判外之陳述，雖不符刑事訴
    訟法第159條之1至第159條之4之規定，而經當事人於審判程
    序同意作為證據，法院審酌該言詞陳述或書面陳述作成時之
    情況，認為適當者，亦得為證據；當事人、代理人或辯護人
    於法院調查證據時，知有刑事訴訟法第159條第1項不得為證
    據之情形，而未於言詞辯論終結前聲明異議者，視為有前項
    之同意，刑事訴訟法第159條之1、第159條之5第1項、第2項
    分別定有明文。經查，本院相關之供述或非供述證據，並無
    顯不可信之情況，檢察官、被告於準備程序中對本案之供述
    、非供述證據均表示無意見而同意作為證據（本院卷第23頁
    背面），本院審酌各該證據作成之狀況，亦認為適當，依前
    揭規定，本案相關之供述、非供述證據，均有證據能力。
貳、實體方面
一、公訴意旨略以：被告甲○○與友人鄭嘉緯於民國（下同）98
    年1 月27日半夜，在由乙○○所經營，位於臺北縣三重市○
    ○○路68號好樂迪KTV 三重分店3 樓之312 包廂內唱歌，期
    間被告甲○○因與305 包廂之客人濮欣穎在廁所起衝突，被
    告甲○○心生不甘，竟於離開該店後，聯絡王奕林、丙○○
    、羅致宇（另為不起訴處分）、蔡怡芬（另為不起訴處分）
    、王建中、李明展、洪茂軒、張家誠等人，將其受傷之情形
    告知渠等，相約於好樂迪KTV三重分店門口集合。嗣於同日4
    時許，被告甲○○等人於好樂迪門口會合後，會商如何報復
    305 包廂之客人，蔡怡芬、洪茂軒、張家誠、王建中、吳佳
    明遂拾取置放於路邊之掃把，將其折斷作為打架之工具，眾
    人進入該店後，分別以搭乘電梯或走樓梯之方式抵達3 樓，
    由被告甲○○指引上開男女至305 包廂，打開該包廂房門向
    其餘人稱：「就是這一間」等語，並由上開男女衝進包廂內
    毆打包廂內人員（涉犯傷害罪嫌部分均未據告訴），被告甲
    ○○與王奕林（業經臺灣板橋地方法院於98年9 月30日以98
    年度訴字第1959號判處有期徒刑1年2月，緩刑3 年，並應向
    檢察官所指定之公益團體、地方自治團體或社區提供40小時
    之義務勞務，緩刑期間付保護管束確定）。另基於放火燒燬
    他人所有物之犯意聯絡，被告丙○○亦基於放火燒燬他人所
    有物之犯意，由王奕林、被告丙○○分持信號火炬，並經信
    號火炬之引線拉開後，丟向包廂內，致該包廂之沙發、天花
    板、空調設備、壁紙燒燬，濮欣穎所穿著之外套亦因此燒燬
    ，致生公共危險，嗣經該店工作人員持滅火器及水桶緊急搶
    救，始將火勢撲滅，因認被告甲○○、丙○○與王奕林共犯
    有刑法第175條第1項放火燒燬他人所有物之罪嫌云云。
二、按犯罪事實應依證據認定之，無證據不得認定犯罪事實；又
    不能證明被告犯罪者，即應諭知無罪之判決，刑事訴訟法第
    154 條第2 項、第301 條第1 項分別定有明文。次按認定犯
    罪事實所憑之證據，雖不以直接證據為限，間接證據亦包括
    在內，然而無論直接證據或間接證據，其為訴訟上之證明，
    須於通常一般人均不致有所懷疑，而得確信其為真實之程度
    者，始得據為有罪之認定，倘其證明尚未達到此一程度，而
    有合理之懷疑存在時，即難遽採為不利被告之認定（最高法
    院88年度台上字第954號判決意旨可資參照）。
三、公訴意旨認被告甲○○、丙○○2 人亦犯有上開放火燒燬住
    宅等以外之他人所有物罪，除有證明同案王奕林放火燒燬他
    人所有物罪部分之證據外，主要係以被告丙○○亦攜帶另支
    信號火炬到場並丟擲，及渠等乃係由被告甲○○召集而來等
    證述或供述為主要論據。訊據被告甲○○固坦承與證人濮欣
    穎等人發生衝突後，以電話召集被告丙○○及同案王奕林等
    人到場欲加以報復之事實，被告丙○○亦坦承接獲通知後攜
    帶信號火炬1 支到場，並於衝突中向包廂內丟擲之事實，惟
    均堅決否認有何放火燒燬住宅等以外之他人所有物犯行。被
    告甲○○辯稱；其僅召集友人到場欲毆打證人濮欣穎等人，
    只有傷害之犯意聯絡，並不知被告丙○○、同案王奕林攜帶
    信號火炬到場，與渠等間並無放火燒燬他人所有物之犯意聯
    絡等語。被告丙○○則辯稱，其係因當場找不到木棍等物品
    ，方攜帶該支信號火炬作為武器，並無意以該支信號火炬放
    火，其丟擲時亦未拉開引線點燃該支信號火炬等語；被告選
    任辯護人則以案發當天，被告甲○○被打是事實，其分別聯
    絡了3批人員到場，被告丙○○自接獲電話至到現場間，均
    未與之有任何犯意聯絡，也不認識其他在場之人，被告丙○
    ○是找不到木棍，才攜帶信號火炬防身，雖有丟出但未引燃
    信號火炬，此經被告甲○○證述綦詳，且經原審當庭勘驗無
    訛，並未產生放火結果，被告丙○○確不構成本案犯行等語
    置辯。
四、經查：
  (一)按被告甲○○固與證人濮欣穎等人在上開KTV 內發生衝突，
    並遭對方毆打成傷，然其與證人濮欣穎間究非深仇大恨，所
    受者亦僅為皮肉外傷，以常理而言，頂多糾眾毆打證人濮欣
    穎及其友人報復洩憤。至丟擲信號火炬點火攻擊對方及燒燬
    包廂內之物品，以包廂內擠滿近二十名互相鬥毆者之情形觀
    之，顯然十分危險，並可能在逃生過程中，或逃生不及之情
    形下波及己方之友人，甚且延燒整棟建物，應非一般人在此
    種情形下所會採取之報復手段。是尚難僅因前來助陣之友人
    中有人（即同案王奕林）丟擲信號火炬而引燃燒燬包廂內之
    物品，即認召集者被告甲○○及一同前來之被告丙○○，對
    於同案王奕林之放火行為事先已有預見並與之具有犯意聯絡
    甚明，亦即同案王奕林所為之放火行為是否係在被告2 人之
    犯意聯絡範圍內，仍需有足夠之積極證據加以證明，方能認
    定。
  (二)次查被告甲○○及友人鄭嘉緯在上開KTV 與證人濮欣穎等人
    發生肢體衝突，被告甲○○並遭對方毆打後，即打電話通知
    友人李明展及被告丙○○等人到場，李明展、羅致宇及被告
    丙○○再分頭約洪茂軒、吳佳明、蔡宜芬、張家誠及王建中
    等人到場等情，業據渠等於警詢及偵查中證述及供述甚詳。
    依上開證人鄭嘉緯、李明展、洪茂軒、羅致宇、蔡宜芬、吳
    佳明、王建中等人所證，電話中僅提到被告甲○○被打，要
    渠等到場，之後在該KTV 樓下會合時，即各自找尋木棍等武
    器，並未提到要放火或是丟擲信號火炬等易燃品之事。另同
    案同案王奕林於原審審理中亦證稱：「其當日係穿一件羽毛
    外套出門，該信號火炬本來就放在外套內，是不小心帶出門
    ，在計程車上才接獲被告甲○○告知在KTV 被打，到了現場
    後，被告甲○○並未特別說什麼話，被告甲○○應該沒有看
    到伊帶信號火炬」等語（原審卷第72頁至第73頁正面），是
    由上開證人所述觀之，被告甲○○似僅召集被告丙○○、同
    案王奕林及證人李明展等人到場欲報復毆打證人濮欣穎等人
    ，會合過程中並未特別提到要在包廂內放火或丟擲信號火炬
    。再依鬥毆之對方即證人劉書愷於原審審理中所證，被告甲
    ○○等人衝進渠等之包廂後即動手毆打，在看到火光之前，
    只有聽到對方罵髒話，並未提到要丟擲什麼的對話等語（同
    上卷第87頁正面），及證人濮欣穎於審理中所證過程中沒有
    注意到對方有說現在要丟或是一起丟這些話等語（同上卷第
    107 頁正面），亦難認被告甲○○、丙○○與同案王奕林間
    ，在鬥毆過程中具有犯意聯絡而指揮配合丟擲信號火炬。故
    本件雖被告丙○○、同案丙○○均攜帶信號火炬到場，有些
    巧合，然因被告甲○○所召集近十位友人當中，亦僅有該2
    人攜帶信號火炬到場，實亦不能排除確屬巧合之可能性，揆
    諸前揭說明，在無其他積極證據佐證之情形下，尚難認被告
    甲○○、丙○○與同案王奕林間，就同案王奕林拔除引線後
    丟擲信號火炬放火之行為，具有犯意聯絡，至為灼然。
  (三)再就被告丙○○部分而言，其雖攜帶信號火炬到場，然其辯
    稱其並未拔除引線即丟擲出去，核與證人即同案被告甲○○
    於偵查及原審審理中所證被告丙○○丟出去沒有亮，同案王
    奕林丟出去有亮等語相符。且扣案信號火炬二支經被告丙○
    ○、同案王奕林當庭指認後，紅色尚留有金屬拉柄者為被告
    丙○○所攜帶者，黑色已燒焦者則為同案王奕林所攜帶丟擲
    者（同上卷第81頁背面），兩相比較之下，被告丙○○所攜
    帶之紅色信號火炬外觀完整良好，確實並未拉開引線點燃甚
    明。準此，縱使被告丙○○係基於放火燒燬他人所有物之犯
    意而攜帶該紅色信號火炬到場並向包廂內丟擲，然其既未拉
    開引線即將該紅色信號火炬丟擲出去，致未生燃火燒燬他人
    所有物之結果，核其所為，至多屬於放火燒燬住宅等以外之
    他人所有物未遂行為，而放火燒燬他人所有物罪並無處罰未
    遂犯之規定，是其行為當屬不罰，亦堪認定。
  (四)檢察官上訴意旨略以：「同案被告王奕林及丙○○於98年 1
    月27日上午4時55分許，各手持信號火炬l枚扔入臺北縣三重
    市○○○路68號好樂迪KTV三重分店3樓之305 包廂，致證人
    濮欣穎身著之外套及該包廂之沙發等物引燃並燒燬之事實，
    業據證人林柏州於警詢及偵訊時、證人濮欣穎及劉書愷於偵
    、審時及證人蔡怡芬及張家誠於偵訊時證述明確，並有扣案
    之信號火炬2 枝、現場及監視器翻拍照片30紙、現場監視光
    碟2片、臺北縣政府警察局火災調查報告l份、本署98年3 月
    13日之勘驗筆錄l 份及吉隆沙發行、政偉工程有限公司、啟
    和工程有限公司、長業消防工程有限公司及長堤空間視覺有
    限公司報價單各1 紙在卷足證。是被告王奕林及丙○○所扔
    擲之信號火炬於上開時、地確實引燃並燒燬證人濮欣穎身著
    之外套及該包廂之沙發等物品，應堪認定。同案被告王奕林
    、丙○○與其餘同行之羅致宇、蔡怡芬、王建中、李明展、
    洪茂軒、張家誠等人於上開時間前往上開KTV ，係由被告甲
    ○○邀約，意在報復當時在305 包廂內之濮欣穎等人，此經
    同案被告王奕林、被告2 人及證人羅致宇、蔡怡芬、王建中
    、李明展、洪茂軒、張家誠等人於偵、審期間分別供述及證
    述明確。又證人羅致宇、蔡怡芬、王建中、李明展、洪茂軒
    、張家誠等人於到達上開KTV 樓下集合時，均另就地取材攜
    帶折斷掃把之木棍等物前去，而被告王奕林及丙○○僅分別
    身持信號火炬l枚，觀諸扣案之信號火炬2枚照片，該信號火
    炬長度僅約20公分，客觀上尚不足以直接作為攻擊或防身之
    工具，同案被告王奕林及丙○○明知前往上開KTV 之目的，
    係在與他人打架理論，則未如同行之羅致宇等人般攜帶足以
    防身或攻擊之武器，實不合常理，足徵被告王奕林及丙○○
    2 人欲以引燃所攜帶之上開信號火炬作為攻擊或防身之武器
    ，至為灼然。就被告甲○○部分：1.同案被告即證人王奕林
    於審理時證稱：伊當時到場就是要跟對方打架理論，伊只有
    帶信號火炬，放在外套的內袋，該信號火炬應該是97年12月
    份由陣頭的朋友交給伊的等語，是該信號火炬於97年12月份
    起即由同案被告王奕林放置於外套口袋中，距案發時間已近
    2 月，此期間持續將未使用而具有一定危險性之信號火炬放
    置於外套中，並於上開時、地恰巧攜帶至案發地點、尚不合
    情理。參諸上開所述，本件應係被告於上開時間以電話告知
    同案被告王奕林到場時，即告知王奕林攜帶一定之防身武器
    ，同案被告王奕林遂攜帶上開信號火炬，欲於緊急時引燃上
    開信號火炬作為攻擊武器，嗣同案被告王奕林亦於上開時、
    地引燃該信號火炬向305 包廂內扔擲，因此燒燬上開KTV305
    室內之沙發等物及濮欣穎所穿著之外套，則被告與同案被告
    王奕林間就上開公共危險罪嫌部分，顯有犯意聯絡而共犯之
    ，足堪認定。2.縱被告辯稱事前並不知同案被告王奕林有攜
    帶上開信號火炬為實情，然按意思之聯絡並不限於事前有所
    謀議，即僅於行為當時有共同犯意之聯絡者，亦屬之，且其
    表示之方法，亦不以明示通謀為必要，即相互間有默示之合
    致，亦無不可。上訴人以本件係突發事件，事前未有謀議，
    即辯謂其不應負共犯之責，自非可取，最高法院73年度台上
    字第2364號判例意旨足資參照。經查：被告甲○○於本署偵
    訊時供稱：伊知道KTV 燒起來的話會燒死很多人，進包廂打
    到一半時，看到丙○○丟信號火炬沒有亮，王奕林又丟才有
    亮，伊是進包廂時才知道丙○○及王奕林有帶信號火炬等語
    （見本署98年度偵字第5857號第87頁、第261頁、第262頁訊
    問筆錄），又於審理時供稱：當時總共帶十幾個人上去包廂
    ，有的人有棍子，到包廂時就看到王奕林及丙○○有拿信號
    火炬，伊有看到王奕林扯引信的動作等語。是被告甲○○既
    自承對於引燃之信號火炬足以燒燬他人之物有所預見，而被
    告甲○○、丙○○及王奕林於上開時、地進入305 號包廂時
    ，意在報復先前與其發生糾紛之濮欣穎，則當被告在上開包
    廂內，當場見聞同案被告王奕林將所攜帶之信號火炬引燃並
    丟入包廂，竟未上前阻止，亦未隨即採取滅火之相關措施，
    足徵同案被告王奕林之引燃並扔擲信號火炬之行為並未違背
    被告甲○○本意，揆諸上揭判例意旨，應認被告甲○○與同
    案被告王奕林就上開所涉公共危險罪嫌，主觀上顯有默示之
    合致，殊難以同案被告王奕林引燃信號火炬並丟入上開包廂
    之行為係同案被告王奕林之單獨突發事件，而免呂有上開公
    共危險之罪責。被告丙○○部分：訊據被告丙○○固坦承於
    上開時、地持信號火炬到場，並向上開KTV305號包廂內扔擲
    ，惟矢口否認涉有上公共危險罪嫌，辯稱：伊本來要帶鐵棍
    ，但是沒有鐵棍，所以就帶火炬砲要去攻擊，當時伊有丟信
    號火炬，但是沒有拉引線，也沒有往人家身上丟云云。經查
    ：如上所述，被告丙○○所攜帶之信號火炬，其長度僅約20
    公分，客觀上尚不足以直接作為攻擊他人之工具。又被告丙
    ○○於偵訊時供稱：伊知道信火炬丟了之後可能會燒起來，
    伊被打到後害怕就將火炬丟出去等語，且信號火炬中均有填
    具火藥，若未經拉起引線燃燒，則信號火炬中應仍有殘留火
    藥，參以扣案之信號火炬2 枝均已成中空狀態，足徵扣案之
    信號火炬2枝均已燃燒完畢，有扣案之上開信號火炬2枝在卷
    可證，縱該信號火炬可能已損壞，然被告自承信號火炬扔擲
    後可能會燃燒情事有所預見，仍於上開時、地扔擲該信號火
    炬，足徵被告丙○○主觀上應有放火燒燬他人物品之不確定
    故意無訛，原審，並未調取扣案之信號火炬詳以調查，逕以
    採信被告丙○○之供詞，而認定被告丙○○所扔擲之信號火
    炬並未引燃，尚有未洽。再審酌臺北縣政府消防局火災原因
    調查報告書雖載明起火處所為三重市○○○路68號3 樓好樂
    迪KTV305 包廂內沙發1附近，然該調查報告僅係就上開包廂
    內之起火處所予以調查，而濮欣穎身著之外套亦有燃燒之痕
    跡，此經證濮欣穎於本署偵訊及審理時證述明確，並有本署
    98年3月13日之勘驗筆錄1份在卷足證，故上開調查報告對於
    濮欣穎所穿著之外套並未予以審酌，殊難僅以上開調查報告
    ，遽認起火處所僅有一處，而認被告丙○○所扔擲之信號火
    炬並未引燃並燒燬他人之物品之情事。綜上所述，
    本件被告丙○○應係基於放火燒燬他人物品之不確定故意，
    上開時、地扔擲所攜帶之信號火炬，並燒燬他人之物，而涉
    犯上開公共危險罪嫌，應堪認定」云云，惟查：
  1.同案王奕林證稱其所擲之信號火炬是先前放置外套，久未取
    出，不知情下帶至現場云云，核與事理相悖，雖不足取，惟
    被告甲○○僅於電話中僅提到其遭毆打，被通知到現場主到
    場後，在該KTV 樓下會合，各自尋找木棍等武器，並未提到
    放火或丟擲信號火炬，此經證人鄭嘉緯、李明展、洪茂軒、
    羅致宇、蔡宜芬、吳佳明、王建中等人證述無訛，互核相符
    。而被告甲○○在時間緊迫下，衡情自難確知被告丙○○、
    同案王奕林隨身攜帶信號火炬，並對被通知之多人為細密分
    工之交代，在乏證據足證被告甲○○於打電話召集被告丙○
    ○、同案王奕林時，即囑攜帶上開信號火炬前來之證據下，
    尚難遽認被告甲○○與同案王奕林、被告丙○○間有犯意之
    聯絡。
  2.被告丙○○所丟擲之信號火炬，並未拉開引信，且未發生引
    燃，證據詳如前述，復經原審勘驗無訛。被告丙○○所辯其
    攜帶信號火炬祇為防身，固不足取，惟被告丙○○上開辯解
    不足取，尚不足以反證其所擲之信號火炬業經拉開發生燃燒
    效果。至上開火災原因調查報告載明該店內包廂僅沙發乙處
    起火，而被告濮欣穎所著外套亦有燃燒痕跡，經其於偵查中
    證稱所有人將信號火炬往人身上丟所致，在乏證據足證本案
    現場有2 個起火點下，則被害人濮欣穎外套之燃燒顯係同一
    起火點延燒所致，尚難執此遽論被害人濮欣穎外套之燃燒係
    被告丙○○丟擲上開信號火炬所致。此外，刑法第175條第1
    項之放火罪既不處罰未遂行為，被告丙○○上開放火行為，
    並不發生燃燒他人之物之結果，自不構成本罪。此外，復查
    無其他證據足認其與被告甲○○、同案王奕林有犯意之聯絡
    ，自不得遽以本罪相繩。要之，檢察官上訴意旨，尚非有據
    ，均不足取。
    綜上所述，本件依檢察官所提及本院調查所得證據，因就被
    告甲○○、丙○○對同案王奕林放火燒燬住宅等以外之他人
    所有物犯行是否具有犯意聯絡部分，而認猶有合理之懷疑而
    未達有罪之確信，依罪疑惟有利於被告之原則，自不得逕為
    不利於被告甲○○、丙○○2 人之認定。而就被告丙○○丟
    擲信號火炬之行為部分，縱係基於放火燒燬住宅等以外之他
    人所有物犯意為之，亦僅屬不罰之未遂。此外，復查無其他
    積極證據足資證明被告甲○○、丙○○確有公訴意旨所指之
    放火燒燬住宅等以外之他人所有物犯行，揆諸首開法條規定
    及判例意旨，被告甲○○、丙○○2人均屬犯罪不能證明。
五、原審因認被告2 人犯罪均屬不能證明，皆為無罪之諭知，認
    事用法，核無不合，檢察官上訴意旨，仍執陳詞，指摘原判
    決此部分不當，求予撤銷改判，為無理由，應予駁回。
據上論斷，應依刑事訴訟法第368條，判決如主文。
本案經檢察官周誠南到庭執行職務。
中    華    民    國    99    年     2    月    23    日
                  刑事第三庭  審判長  法  官  陳博志
                                      法  官  劉興浪
                                      法  官  許文章
以上正本證明與原本無異。
如不服本判決，應於收受送達後10日內向本院提出上訴書狀，其
未敘述上訴之理由者並得於提起上訴後10日內向本院補提理由書
（均須按他造當事人之人數附繕本）「切勿逕送上級法院」。
                                      書記官  蔡慧娟
中    華    民    國    99    年    2     月    23    日

司法院資訊處製作；財團法人民間司法改革基金會備份。
